【裁判字號】    99,聲判,36
【裁判日期】    990614
【裁判案由】    聲請交付審判
【裁判全文】
臺灣桃園地方法院刑事裁定              99年度聲判字第36號
聲  請  人  甲○○
            乙○○
代  理  人  陳俊隆律師
被      告  丙○○
上列聲請人即告訴人因被告恐嚇案件，經臺灣桃園地方法院檢察
署檢察官於民國98年11月6 日以98年度偵字第19358 號為不起訴
處分，聲請人聲請再議，經臺灣高等法院檢察署檢察官於民國99
年5 月17日以99年度上聲議字第3635號處分書駁回再議，聲請人
不服，聲請將本件交付審判，本院裁定如下：
    主  文
聲請駁回。
    理  由
一、按告訴人接受不起訴處分書後，得於7 日內以書狀敘述不服
    之理由，經原檢察官向直接上級法院檢察署檢察長或檢察總
    長聲請再議；上級法院檢察署檢察長或檢察總長認再議為無
    理由者，應駁回之；告訴人不服上級法院檢察署檢察長或檢
    察總長認再議為無理由而駁回之處分者，得於接受處分書後
    10日內，委任律師提出理由狀，向該管第一審法院聲請交付
    審判；法院認為交付審判之聲請不合法或無理由者，應駁回
    之。刑事訴訟法第256 條第1 項前段、第258 條第1 項前段
    、第258 條之1 第1 項、第258 條之3 第2 項前段分別定有
    明文。查本件聲請人甲○○、乙○○對被告丙○○提出恐嚇
    案件之告訴，經臺灣桃園地方法院檢察署檢察官於民國98年
    11月6 日，以98年度偵字第19358 號為不起訴處分後，聲請
    人對之聲請再議，經臺灣高等法院檢察署檢察長於99年5 月
    17日，以99年度上聲議字第3635號處分書，認為再議無理由
    ，為駁回再議之處分，該處分書於99年5 月24日寄存在桃園
    縣政府警察局桃園分局武陵派出所，有臺灣高等法院檢察署
    送達證書影本1 份附卷可佐（見99年度他字第379 號卷第41
    頁），從而，聲請人於99年6 月3 日委任律師向本院聲請交
    付審判，其聲請合於「再議前置原則」及「強制律師代理」
    等要件，並於法定聲請期間提出聲請，均符法定程序，先予
    敘明。
二、聲請人原告訴意旨略以：被告與聲請人乙○○有債務糾紛，
    ，於98年2 月2 日11時許，在臺灣高等法院民事法庭第8 法
    庭之訴訟庭期結束之席間，竟因訴訟生厭，心生怨隙，基於
    恐嚇之犯意，對聲請人乙○○恫稱：「如果官司打輸，妳兒
    子（即聲請人甲○○）將自食惡果」等語，致聲請人甲○○
    、乙○○心生畏懼，因認被告涉有刑法第305 條之恐嚇罪嫌
    。
三、聲請交付審判意旨略以：被告與聲請人甲○○、乙○○素有
    怨隙，被告於98年2 月2 日11時許，在臺灣高等法院民事法
    庭內用手直指高齡87歲之聲請人乙○○，並恫嚇：「如果官
    司打輸，妳兒子將自食惡果」等語，有諸多證人及錄音為憑
    ，若無此事，臺灣高等法院當不會來函予聲請人乙○○稱「
    請自行勘酌是否採取法律措施」乙語，且當時民事承審法官
    親耳聽聞被告出言恐嚇聲請人乙○○，當下即制止被告，聲
    請人甲○○、乙○○於偵查中聲請傳訊該位法官，卻遭檢察
    官認為無調查必要為由而予拒絕，此顯有調查證據未備違法
    之處，若被告無恐嚇聲請人乙○○、甲○○之事，聲請人乙
    ○○、甲○○絕無必要向治安機關報案並請求保護，聲請人
    乙○○也因此心理受到嚴重創傷，終日惶惶不安，無法入眠
    ，因而送醫治療，被告實已觸犯恐嚇罪，被告於偵查中所言
    前後矛盾，極盡杜撰之能事，就聲請人乙○○、甲○○提供
    之證據資料，及檢察官偵查中所得之資料，足可判定被告獲
    致有罪判決之高度可能性，即已達法定起訴門檻，故再議駁
    回處分之理由，尚有可議，請准予交付審判云云。
四、惟按刑事訴訟法第258 條之1 規定告訴人得向法院聲請交付
    審判，係對於「檢察官不起訴或緩起訴裁量權」制衡之一種
    外部監督機制，法院僅就檢察官所為不起訴或緩起訴之處分
    是否正確加以審查，以防止檢察機關濫權，依此立法精神，
    同法第258 條第3 項規定法院審查聲請交付審判案件時「得
    為必要之調查」，其調查證據之範圍，自應以偵查中曾顯現
    之證據為限；而同法第260 條對於不起訴處分已確定或緩起
    訴處分期滿未經撤銷者不得再行起訴之規定，其立法理由說
    明該條所謂不起訴處分已確定者，包括「聲請法院交付審判
    復經駁回者」之情形在內，是前述「得為必要之調查」，其
    調查證據範圍，更應以偵查中曾顯現之證據為限，不得就告
    訴人新提出之證據再為調查，亦不得蒐集偵查卷以外之證據
    ，否則將與刑事訴訟法第260 條之再行起訴規定混淆不清，
    亦將使法院僭越檢察官之職權，而有回復「糾問制度」之虞
    ；且法院裁定交付審判，即如同檢察官提起公訴使案件進入
    審判程序，是法院裁定交付審判之前提，必須偵查卷內所存
    證據已符合刑事訴訟法第251 條第1 項規定「足認被告有犯
    罪嫌疑」，而檢察官應提起公訴之情形，亦即該案件已經跨
    越起訴門檻，否則，縱或法院對於檢察官所認定之基礎事實
    有不同之判斷，但如該案件仍須另行蒐證偵查始能判斷應否
    交付審判者，因交付審判審查制度並無如同再議救濟制度得
    為發回原檢察官續行偵查之設計，法院仍應依同法第258 條
    之3第2項前段之規定，以聲請無理由而裁定駁回。
五、經查：
  (一)按犯罪事實應依證據認定之，無證據不得認定犯罪事實，刑
    事訴訟法第154 條第2 項定有明文。又告訴人之告訴，係以
    使被告受刑事訴追為目的，是其陳述是否與事實相符，仍應
    調查其他證據以資審認（最高法院52年度台上字1300號判例
    意旨參照）。被告於偵查中堅詞否認有於上開時、地，對聲
    請人乙○○恫稱「如果官司打輸，妳兒子將自食惡果」等語
    ，並經臺灣桃園地方法院檢察署檢察官於98年10月20日訊問
    時，當庭勘驗上開庭訊錄音光碟，而勘驗結果亦無被告有陳
    述上開言語，此有訊問筆錄1 份在卷可稽（見98年度偵字第
    19358 號卷第58頁），是被告之辯解，應屬可採。
  (二)按刑法第305 條之恐嚇罪，所稱以加害生命、身體、自由、
    名譽、財產之事，恐嚇他人者，係指以使人心生畏怖心為目
    的，而通知將加害之旨於被害人，並致生危害於安全，即必
    其恐嚇致受加害之通知者，心生恐怖，而有不安之感覺為要
    件（最高法院52年臺上字第751 號、26年渝非字第15號判例
    參照）。聲請人乙○○、甲○○雖請求傳喚該日審理之法官
    到庭作證，惟縱令被告有於前揭時、地對聲請人乙○○陳述
    上開言語，然上開言語依一般常情，尚難認被告有不利於聲
    請人乙○○、甲○○之舉，而對聲請人乙○○、甲○○之生
    命、身體、自由、名譽、財產有加害之意，是聲請人甲○○
    、乙○○以檢察官未依聲請傳訊該位法官，而認定不起訴處
    分書內容率斷，亦屬無據。
  (三)至聲請人其餘聲請交付審判之理由，則與其聲請再議之內容
    無異，均已據原檢察官及臺灣高等法院檢察署檢察長於不起
    訴處分書及處分書中一一詳陳在案，俱如前述，其採證之方
    式、論理之原則，亦無何悖於論理法則與經驗法則之處。此
    外，經本院詳查全卷，復未發見有何事證，足可證明被告有
    聲請人所指恐嚇之行為，故原檢察官及臺灣高等法院檢察署
    檢察長均認被告之犯罪嫌疑不足，分別予以不起訴處分及駁
    回再議之聲請，於法尚無違誤。聲請意旨對於上開處分漫加
    指摘求予交付審判，非有理由，自應予駁回。
據上論斷，應依刑事訴訟法第258 條之3 第2 項前段，裁定如主
文。
中    華    民    國    99    年    6     月    14    日
            刑事第四庭  審判長法  官  袁雪華
                              法  官  張宇葭
                              法  官  張淑華
以上正本証明與原本無異
本裁定不得抗告。
                              書記官  鄭嘉惠
中    華    民    國    99    年    6     月    14    日

司法院資訊處製作；財團法人民間司法改革基金會備份。
